【裁判字號】    98,易,530
【裁判日期】    990504
【裁判案由】    家暴傷害
【裁判全文】
臺灣宜蘭地方法院刑事判決               98年度易字第530號
公  訴  人  臺灣宜蘭地方法院檢察署檢察官
被      告  甲○○
            乙○○
            丁○○○
            戊○○○
上列被告因犯家暴傷害案件，經檢察官提起公訴（97年度偵字第
2726號），本院判決如下：
    主  文
甲○○、乙○○、丁○○○、戊○○○共同犯傷害罪，各處拘役
參拾日，如易科罰金，均以新臺幣壹仟元折算壹日。
    犯 罪 事 實
一、甲○○與丙○○為夫妻關係，乙○○、丁○○○及戊○○○
    則為丙○○之公婆及大姑。丙○○於民國97年7月5日18時20
    分許，前往宜蘭縣羅東鎮博愛醫院10樓1007號病房探視其子
    李睿宇，抱住李睿宇要哺餵李睿宇母奶時，乙○○、丁○○○及戊○○○3人，因不滿丙○○離家多日未照顧李睿宇，
    並已停止餵李睿宇母奶多日，因而不讓丙○○哺餵母奶，乙○○、丁○○○及戊○○○3人遂與丙○○發生口角爭執，
    乙○○、丁○○○及戊○○○，竟共同基於傷害之犯意聯絡
    ，在前開病房內對丙○○拉扯扭打手臂及身體多處，丙○○
    為怕李睿宇於拉扯間受傷，離開病房欲前往護理站，乙○○
    、丁○○○及戊○○○3人見狀即追出，一路為從丙○○手
    上抱走李睿宇而與丙○○拉扯扭打，丙○○於期間請其在旁
    之弟弟李志勳報警，丙○○抵達護理站後，丁○○○並接續
    抓丙○○四肢及踢丙○○之腿部，嗣該院之保全林定賢接獲
    通報前往護理站後，乙○○亦接續毆打丙○○之臉頰2次，
    適甲○○到達護理站後，見乙○○、丁○○○及戊○○○3
    人與丙○○於該處拉扯，為從丙○○手上抱走李睿宇，亦與
    乙○○、丁○○○、戊○○○共同為傷害之犯意聯絡，從丙○○背部拉扯丙○○雙手臂，致丙○○因而受有胸部、背部
    、頸部、左膝、左前臂、右大腿、右足挫傷及右前臂、右小
    腿擦傷之傷害。
二、案經丙○○訴由宜蘭縣政府警察局羅東分局報請臺灣宜蘭地
    方法院檢察署檢察官偵查起訴。
    理  由
壹、證據能力部分：
    按被告以外之人於審判外之言詞或書面陳述，除法律有規定
    者外，不得作為證據，刑事訴訟法第159條第1項定有明文。
    查本件證人李志勳、林定賢於警詢之供述，雖屬被告以外之
    人於審判外之陳述，惟被告等人於本院調查證據時，已知有
    同法第159條第1項不得為證據之情形，而均未於言詞辯論終
    結前聲明異議，依同法第159條之5第2項之規定，視為有同
    條第1項之同意，本院審酌上開證人之言詞陳述作成時之情
    況，認為適當，爰依同法第159條之5第1項之規定認有證據
    能力，合先敘明。
貳、實體部分：
一、訊據被告甲○○、乙○○、丁○○○、戊○○○固坦承有於
    上開時地與告訴人丙○○發生拉扯衝突等情，惟矢口否認有
    何傷害之犯行，均辯稱：只有搶小孩，沒有打告訴人云云。
    經查，上開犯罪事實，業經告訴人丙○○於偵查時指述：「
    我在當天晚間進入病房，我為了安撫在哭的小孩，以及小孩
    習慣喝母乳，我拿一條浴巾圍住餵我小孩，李文珠將浴巾抽
    掉，我公婆則以你的母乳有無臭酸譏笑我，之後他們3人一
    直對我拉扯，要把小孩搶走，我則抱小孩要走到護理站，在
    我要走到護理站的期間，他們3人一直跟我拉扯，丁○○○
    有抓我的四肢，踢我的腳，也有打我的頭，因為我抱著小孩
    頭低低的，我公公有打我2巴掌，我先生是最晚到醫院，在
    護理站和其他人要把小孩搶回去和我拉扯。」等語甚詳（見
    97年度偵字第2726號卷17-18頁筆錄），核與證人李志勳於
    偵查中證稱：「李文珠在護理站大廳拉扯以及搥打我姊姊的
    雙手臂，丁○○○在護理站抓我姊姊的雙手臂，並踢我姊姊
    的腳，乙○○是在護理站前打我姊姊耳光，他們三人一路從
    病房外面扭扯以及追打我姊姊到護理站」等語相符（見97年
    度調偵字第145號卷第54頁筆錄），顯見告訴人前開指述之
    情節尚非屬虛偽，且依告訴人當日即至羅東博愛醫院驗傷之
    結果，其受有多處挫傷：胸部、背部、頸部、左膝、左前臂
    、右大腿、右足，右前臂及右小腿擦傷之傷害，此亦有財團
    法人羅許基金會羅東博愛醫院診斷證明書在卷可稽，亦核與
    告訴人前開指述所受傷害及遭毆打之方式、部位相符，自堪
    信為真實。至被告4人雖均辯稱僅在搶小孩而未毆打告訴人
    云云，然依當日在場之警衛林定賢於偵查中證稱：「我到達
    時，雙方已發生衝突，但丙○○已經在護理站內，男方家屬
    在護理站外，之後因為丙○○餵母乳，男方家屬說不能讓丙○○餵母乳，因為她的母乳是臭酸的，先是她公公乙○○進
    到護理站打了他2巴掌，之後其他男方家屬也都進到護理站
    ，這時她先生來了，想把丙○○手上的小孩抱走，丙○○不
    讓她先生抱走，她先生就和其他男方家屬進來要搶小孩，丙○○一直抱著小孩，處於挨打的局面，我看到小孩的四肢被
    拉扯，快分開了，我就叫大家不要動，小孩讓我抱」等語（
    見97年度偵字第2726號卷第23頁筆錄），顯見被告4人確有
    因為搶小孩而出手拉扯毆打告訴人無誤，故被告4人上開辯
    解，均屬無據。綜上所述，本件事證明確，被告4人傷害犯
    行均堪以認定，均應依法論科。
二、核被告4人所為，均係犯刑法第277條第1項之傷害罪。被告4
    人就上揭犯行有犯意之聯絡及行為之分擔，均為共同正犯。
    又被告4人分別為丙○○之配偶、公婆及大姑，為家庭暴力
    防治法第3條所定之家庭成員關係，竟對丙○○實施不法侵
    害行為，亦成立家庭暴力防治法第2條第2款之家庭暴力罪。
    爰審酌被告4人僅因告訴人餵哺其子母乳，竟即出手拉扯毆
    打告訴人，其犯罪之動機、手段、所生危害，及其犯後態度
    等一切情狀，分別量處如主文所示之刑，並均諭知易科罰金
    之折算標準。
據上論斷，應依刑事訴訟法第299條第1項前段，刑法第28條、第
277條第1項、第41條第1項前段，刑法施行法第1條之1第1項、第
2項前段，判決如主文。
本案經檢察官張立言到庭執行職務
中    華    民    國    99    年    5     月    4     日
                  刑事第三庭法  官  鄭貽馨
以上正本證明與原本無異。
如不服本判決應於收受送達後十日內向本院提出上訴書狀，並應
敘述具體理由；其未敘述上述理由者，應於上訴期間屆滿後二十
日內向本院補提理由書(均須按他造當事人之人數附繕本)「切勿
逕送上級法院」。
                            書記官  高雪琴
中    華    民    國    99    年    5     月    4     日
附錄本案論罪科刑法條全文：
中華民國刑法第277條第1項
傷害人之身體或健康者，處3年以下有期徒刑、拘役或1千元以下
罰金。

司法院資訊處製作；財團法人民間司法改革基金會備份。
